【裁判字號】    89,易,2497
【裁判日期】    900227
【裁判案由】    竊盜等
【裁判全文】
臺灣板橋地方法院刑事判決                        八十九年度易字第二四九七號
    公  訴  人  臺灣板橋地方法院檢察署檢察官
    被      告  丙○○
右列被告因竊盜等案件，經檢察官提起公訴（八十九年度偵緝字第七九二號），本院
判決如左：
    主  文
丙○○連續意圖為自己不法之所有，以詐術使人將本人之物交付，處有期徒刑柒月。
    事  實
一、丙○○原係位於臺北縣中和市○○路一九０號二十七樓之八丁○○○仲介有限公
    司（下稱丁○○○公司）中和營業所之業務員，竟基於意圖為自己不法之所有之
    概括犯意，於民國八十八年六月底離職前，先竊取丁○○○公司所有編號分別為
    0000000、0000000號之訂金收據二紙，隨即於同年七月二十九日
    （公訴人誤為七月二十七日），承前開犯意，以竊得之上開收據二紙填載不實之
    買賣房屋標的，向戊○○佯稱可仲介臺北縣中和市○○路一九０號三十四樓、三
    十六樓房屋予戊○○買受，致使戊○○陷於錯誤，而交付訂金新臺幣（下同）三
    萬元予丙○○。嗣於八十八年七月底某日（公訴人誤為六月間），丙○○佯以己○○租用中但並未停車之臺北縣中和市○○路一八二號地下停車場車位，出租予
    戊○○使用，致使戊○○信以為真，陸續給付租金及仲介佣金共一萬四千元予丙○○，總計詐得四萬四千元款項。嗣己○○出面向戊○○主張車位權利，另戊○○查詢定金收據上之房屋坐落，發覺有異，經向站前公司查詢，始知受騙。
二、案經告訴人丁○○○公司訴請臺灣板橋地方法院檢察署檢察官偵查起訴。
    理  由
一、訊據被告丙○○矢口否認有何前揭竊盜及詐欺取財之犯行，辯稱：業務員平時向
    公司登記後均可領取定金收據，我於八十八年八月間離職後，忘記將這二張訂金
    收據繳回，並非竊取；戊○○原本是承租戶，後來想要購買相同格局之房屋，我
    打算將屋主辛○○所有之房屋賣給他，但簽訂定金收據當天，我沒有攜帶客戶資
    料，所以才隨意填寫地址及屋主姓名；另己○○應該有委託丁○○○公司出租車
    位，我才會有停車證交給戊○○，我因太忙所以未告知己○○，也忘記將租金交
    給他云云。惟查：
（一）丁○○○公司所有之訂金收據由店長保管，業務員領取時須登記，且離職前須
      繳回所保管之訂金收據之情，為被告供明在卷。惟被告未經登記即持有編號0
      000000、0000000號之訂金收據二紙，並於職離後繼續使用之情
      ，業據告訴人丁○○○公司代表人庚○○到庭指訴綦詳，且有領取訂金收據登
      記表影本一份在卷可稽，被告竊取訂金收據之犯行，堪以認定。
（二）被告丙○○於八十八年六月底離職，業據告訴人丁○○○公司代表人庚○○到
      庭指訴綦詳，且被告在丁○○○公司投保之全民健康保險已於八十八年七月間
      轉出，有投保單位保計算明細表一份附卷可查，被告辯稱其於八十八年八月間
      才離職，難以採信。被告既然於八十八年六月底已經離職，猶向被害人戊○○
      洽談仲介房屋事宜，並於同年七月二十九日簽署訂金收據，向戊○○收取定金
      三萬元，其有詐欺犯意甚明。
（三）被告於編號0000000號訂金收據上書寫「戊○○訂購座落於臺北縣中和
      市○○路一九０號三六樓（Ｆ３）：：：，業主姓名：乙○○：：：」，惟上
      開房屋之所有權人係壬○○，而乙○○係同上址一九０號三十一樓之所有權人
      ，業據證人乙○○、壬○○到庭證述明確（見本院八十九年八月二十四日、九
      月十四日訊問筆錄），且有建物登記謄本在卷可稽。又被告於編號00000
      00號訂金收據上書寫「戊○○訂購座落於臺北縣中和市○○路一九０號三四
      樓（Ｆ３）：：：，業主姓名：（空白）」，惟上開房屋之所有權人原係佳懿
      建設股份有限公司，嗣於八十八年八月十二日過戶予甲○○，亦有建物登記謄
      本在卷可按。足見被告所書寫之訂金收據，其上房屋坐落地址非但與所有權人
      不符，且所有權人亦未委託站前公司出售房屋，更與被告供述欲將辛○○所有
      房屋出售予戊○○之情不符。又被告辯稱一時忘記辛○○之房屋門牌號碼，才
      隨意填寫，並無詐騙意思云云，惟縱令被告書寫訂金收據時尚未離職，其既擔
      任房屋仲介公司之業務員，對於相關資料應知之甚詳，豈會將仲介資料張冠李
      戴之理？被告倘一時遺忘仲介房屋之門牌號碼或所有權人資料，理應打電話向
      公司查詢或返回公司拿取資料，被告捨此簡易之查證方法，對價值不菲之不動
      產標的，竟隨意在訂金收據上書寫資料，況被告並未向戊○○說明上情即收取
      定金，致戊○○陷於錯誤，事後又避不見面，其謂無詐欺犯意，執能置信？
（四）另被告丙○○於八十八年七月底某日，將己○○租用中之臺北縣中和市○○路
      一八二號地下停車場車位出租予戊○○之情，業據被害人戊○○到庭指稱明確
      ，縱令己○○曾委託站前公司出租上開車位，惟被告當時業已離職，無權處理
      上開仲介事宜，且其陸續向戊○○收取二、三月之租金，竟辯稱一時太忙忘記
      告知己○○云云，亦有違常情，難以採信。綜上所述，被告前開各該所辯，要
      屬飾卸諉責之詞，殊無可採。本件事證已臻明確，被告犯行均堪以認定。
二、核被告丙○○所為，係犯刑法第三百二十條第一項之竊盜罪、第三百三十九條第
    一項之詐欺取財罪；所犯上開竊盜罪與詐欺取財罪間，有方法、結果之牽連犯關
    係，為牽連犯，應從一重之詐欺取財罪處斷。又被告先後二次詐欺取財犯行，時
    間緊接，所犯構成要件相同，顯係基於概括犯意而為，為連續犯，依法應加重其
    刑。爰審酌被告之素行、智識程度，犯罪之動機、目的、手段、詐欺之金額、次
    數及犯罪後仍飾詞否認犯行，未見悔意之態度等一切情狀，量處如主文所示之刑
    ，以示懲儆。
據上論斷，應依刑事訴訟法第二百九十九條第一項前段，刑法第五十六條、第三百三
十九條第一項、第三百二十條第一項、第五十五條，罰金罰鍰提高標準條例第一條前
段，判決如主文。
本案經檢察官張云琦到庭執行職務
中      華      民      國       九十       年     二     月   二十七   日
                                      臺灣板橋地方法院刑事第六庭
                                          法  官  侯  志  融
右正本證明與原本無異
如不服本判決應於送達後十日內向本院提出上訴狀
                                          書記官  陳  淑  芳
中      華      民      國       九十       年     三     月     七     日
【附錄本案論罪科刑法條全文】
刑法第三百三十九條第一項：
  意圖為自己或第三人不法之所有，以詐術使人將本人或第三人之物交付者，處五年
  以下有期徒刑、拘役或科或併科一千元以下罰金。
  以前項方法得財產上不法之利益或使第三人得之者亦同。
  前二項之未遂犯罰之。
刑法第三百二十條第一項：
  意圖為自己或第三人不法之所有，而竊取他人之動產者，為竊盜罪，處五年以下有
  期徒刑、拘役或五百元以下罰金。
  意圖為自己或第三人不法利益，而竊佔他人之不動產者，依前項之規定處斷。
  前二項之未遂犯罰之。


司法院資訊處製作；財團法人民間司法改革基金會備份。
